【裁判字號】    90,上易,233
【裁判日期】    901004
【裁判案由】    背信
【裁判全文】
臺灣高等法院花蓮分院刑事判決            九十年度上易字第二三三號
    上   訴   人  臺灣花蓮地方法院檢察署檢察官
    上訴人即被告  甲○○
右列上訴人因被告背信案件，不服臺灣花蓮地方法院八十九年度易字第五二八號中華
民國九十年七月五日第一審判決( 起訴案號：臺灣花蓮地方法院檢察署八十九年度偵
字第九八三號 )，提起上訴，本院判決如左：
    主  文
上訴駁回。
    事  實
一甲○○與其夫張慶銘（未據檢察官起訴，另移送檢察官偵辦）於民國( 下同 )八十
  二年十月間，以花蓮縣玉里鎮○○段張慶銘所投資之土地共三十九筆（詳如附表所
  示，下稱系爭土地）共有人中有人要退股，而邀乙○○合夥出資新台幣（下同）五
  百四十萬元，購買前述土地持分四分之一（張慶銘持分為前述土地所有權四分之三
  ），乙○○同意後並依約繳納前述同額價金。因當時乙○○不具自耕農身分，故張
  慶銘與乙○○約定將系爭土地信託登記為甲○○所有，雙方並約定就系爭土地之管
  理及處分，須徵得乙○○之同意，始得為之。甲○○係為他人處理事務之人，竟與
  張慶銘共同意圖為自己不法利益，違背其任務，未經乙○○同意，於八十二年十一
  月十七日以系爭土地為擔保向台灣土地銀行玉里分行（下稱土銀玉里分行）借得一
  千三百萬元，用以支付張慶銘積欠土銀之貸款本金及利息共六百八十萬九千九百四
  十元，其餘款項均供張慶銘使用，嗣後又無法依約償還前述貸款之本金及利息，致
  生損害於乙○○之財產。
二案經乙○○訴請台灣花蓮地方法院檢察署檢察官偵查起訴。
    理  由
一訊據上訴人即被告甲○○於本院訊問時矢口否認有何前述背信犯行，辯稱：「我是
  家庭主婦，於八十二年十月間邀乙○○入股合夥買系爭土地的事都是我先生張慶銘
  在處理，因為我有自耕農的身分所以才用我的名義登記為所有權人。向土銀辦理抵
  押貸款的事我和我先生都有去辦，乙○○也知情」云云。
二本院經查：
  (一)前述事實，業據告訴人乙○○指訴歷歷，並有土地登記簿謄本三十九份、土銀玉
    里分行八十九年十月十七日里放字第八九○三三二○號函及所附甲○○貸款申請
    書、借據等資料、契約書在卷可稽，而被告於檢察官偵訊時對於其邀告訴人乙○
    ○入股合資購買系爭土地之情事並未予以否認，此有被告在偵查中之供述可參，
    被告係於原審訊問時才將邀告訴人入股購買系爭土地之事情推給其夫張慶銘，惟
    被告亦坦承其為系爭土地之登記名義人，及其知悉乙○○入股購買系爭土地之事
    ，並坦承其確與張慶銘共同於八十二年十一月十七日以系爭土地為擔保向土銀玉
    里分行貸款一千三百萬元，則被告辯稱其對本案不知情云云，應係卸責之詞，並
    不可採。
  (二)再者，被告於八十二年十一月十七日向土銀貸款一千三百萬元，土銀玉里分行於
    同年月二十九日放款一千三百萬元，其中六百八十萬九千九百四十元以委託書方
    式轉入張慶銘在土銀之帳戶，償還張慶銘向土銀之貸款六百八十萬元本金及利息
    ，其餘有部分款項轉入張慶銘帳戶或提領現金使用等情，為證人即土銀玉里分行
    經理蔡豐明於原審結證屬實（原審卷一七二至一七三頁），並有土銀玉里分行八
    十九年五月八日函及所附甲○○授信資料及款項流向、土銀玉里分行八十九年五
    月十二日函及所附張慶銘五七六一○帳戶之往來明細表在卷足參（偵查卷四三至
    四五頁、五十至五五頁參照），可見被告以系爭土地所貸得之款項均供作張慶銘
    使用，至為明確。
  (三)被告雖一再辯稱上述貸款事宜告訴人知之甚詳，並稱告訴人曾自其所貸得之款項
    中分得五十萬元云云，惟為告訴人堅詞否認，陳稱五十萬元係屬於雙方互相調借
    之性質，再參酌前述貸款大部分流入被告之夫張慶銘帳戶，供其清償貸款及私人
    使用等情，衡諸常情，告訴人自不可能事先同意被告以系爭土地貸得巨額款項供
    作己用，依常情及經驗法則，被告所述告訴人知情且同意其貸款云云，並不可採
    。
  (四)又查：被告及其夫貸得一千三百萬元後，並未依約繳納貸款利息，至八十八年五
    月二十九日結餘本金一千二百七十五萬二千八百七十三元，依規定轉列催收款，
    八十九年二月起被告與土銀協議每月攤繳二萬元，截至九十年四月十八日尚欠前
    述本金外另結欠自八十八年七月二十九日迄今之利息、違約金等情，有土銀玉里
    分行九十年四月十八日函可參（原審卷二三三頁），可見被告所為，確已損害告
    訴人之財產。
三核被告甲○○所為，係犯刑法第三百四十二條第一項背信罪。被告與其夫張慶銘有
  犯意聯絡及行為分擔，均為共同正犯。原審因依上開法條及刑法第二十八條、第四
  十一條第一項，罰金罰鍰提高標準條例第一條、第二條等規定，再審酌被告並無前
  科紀錄，惟其受告訴人委託處理事務，不圖善盡責任，反藉此機會向銀行貸得鉅款
  圖自己不法利益，侵害他人權利，暨其智識程度、犯罪後之態度等一切情狀，量處
  被告有期徒刑六月，並諭知易科罰金之折算標準。另說明(一)按行為後法律有變更者
  ，適用裁判時之法律；但裁判前之法律有利於行為人者，適用最有利於行為人之法
  律，刑法第二條第一項定有明文。且如易服勞役、易科罰金等法令之變更，亦有刑
  法第二條第一項規定之適用（最高法院二十四年七月刑庭總會決議、最高法院二十
  九年度上字第五二五號判例參照）。(二)刑法第四十一條業於九十年一月四日修正，
  同年一月十日經總統公布實施，該條第一項修正為：「犯最重本刑為五年以下有期
  徒刑之罪，而受六月以下有期徒刑或拘役之宣告，因身體、教育、職業、家庭之關
  係或因其他正當事由，執行顯有困難者，得以一元以上三元以下折算一日，易科罰
  金。但確因不執行所宣告之刑，難收矯正之效或難以維持法秩序者，不在此限。」
  較諸修正前刑法第四十一條規定：「犯最重本刑為三年以下有期徒刑以下之刑之罪
  ，而受六月以下有期徒刑或拘役之宣告，因身體、教育、職業或家庭之關係，執行
  顯有困難者，得以一元以上三元以下折算一日，易科罰金」，就易科罰金部分，以
  新法對行為人較為有利，是依據前開說明，本案自應適用修正後之刑法第四十一條
  第一項前段規定，對被告諭知易科罰金之折算標準。認事用法，尚無不合，被告之
  上訴意旨，否認背信，為無可採，檢察官之上訴意旨引用告訴人理由，謂原審量刑
  過輕，惟本院衡酌被告與另移送偵辦之張慶銘( 被告之夫 )均涉案，而背信所得之
  利益均張慶銘花用，張某惡性自較被告為重，原審念及涉案二人為夫妻，故對惡性
  較輕之被告量處有期徒刑六月，尚屬允當，是檢察官之上訴亦無理由，均應予駁回
  。
據上論斷，應依刑事訴訟法第三百六十八條，判決如主文。
本案經檢察官李土城到庭執行職務。
中      華      民      國    九十      年    十      月      四        日
                                審判長法官  黃  永  祥
                                      法官  林  德  盛
                                      法官  張  健  河
右正本證明與原本無異。
本件不得上訴。
                                    書記官  吳  家  瑩
中      華      民      國    九十      年    十      月      四        日
附錄本判決論罪之法律條文：
刑法第三百四十二條：
為他人處理事務，意圖為自己或第三人不法之利益或損害本人之利益，而為違背其任
務之行為，致生損害於本人之財產或其他利益者，處五年以下有期徒刑、拘役或科或
併科一千元以下罰金。
前項之未遂犯，罰之。
附表：
花蓮縣玉里鎮○○段二九○之二九、二九○之四一、二九○之四二、二九○之四三、
二九○之四五、二九○之四六、二九○之四七、二九○之四八、二九○之五○、二九
○之五一。一七四七、一七四七之一、一七四八、一七四八之一、一七四九、一七四
九之一、  一七五○、一七五○之一、一七五○之一五、一七五○之一六、一七五○
之一七、一七五○之十九、一七五○之二○、一七五○之二一、一七五○之二二、一
七五○之二三、一七五○之二四、一七五○之二五、一七五○之二六、一七五○之二
七、一七五○之二八、一七五○之二九、一七五一、一七五一之一、一七五二、一七
五二之一、一七五二之二、一七五三、一七五三之一地號土地。共三十九筆土地。


司法院資訊處製作；財團法人民間司法改革基金會備份。
